【裁判字號】    97,訴,2777
【裁判日期】    980717
【裁判案由】    交還土地
【裁判全文】
臺灣臺中地方法院民事判決              97年度訴字第2777號
原      告  行政院國軍退除役官兵輔導委員會福壽山農場
法定代理人  乙○○
訴訟代理人  許博堯律師
被      告  丙○○
訴訟代理人  鄭志明律師
被      告  丁○○○
上列當事人間請求交還土地事件，本院於民國98年6月24日言詞
辯論終結，判決如下：
    主      文
被告丙○○應將坐落台中縣和平鄉○○○段175-2地號土地上如
附圖一編號175-2(2)所示之地上物（面積16平方公尺）拆除，並
將該175-2地號土地返還與原告。
被告丙○○應將台中縣和平鄉○○○段175-7地號土地上如附圖
二編號175-7(1)所示面積4,653平方公尺土地返還與原告。
被告丙○○應將坐落台中縣和平鄉○○○段354地號土地上如附
圖一編號354(2)所示之地上物（面積82平方公尺）拆除，被告丙
○○、丁○○○並應將該354地號土地及同段356-1地號土地返還
與原告。
被告丙○○應自民國96年1月1日起至交還第一項土地之日止，按
月給付原告新臺幣貳佰捌拾捌元。
被告丙○○應自民國96年1月1日起至交還第二項土地之日止，按
月給付原告新臺幣捌佰柒拾貳元。
被告丙○○、丁○○○應自民國96年1月1日起至交還第三項土地
之日止，按月給付原告新臺幣陸佰捌拾肆元。
原告其餘之訴駁回。
訴訟費用由被告丙○○負擔百分之六十六，餘由被告丙○○、丁
○○○負擔。
本判決第一、二、四、五項及命被告丙○○負擔訴訟費用部分，
於原告以新臺幣參拾陸萬元為被告丙○○供擔保後，得假執行；
但被告丙○○以新臺幣壹佰零柒萬元為原告預供擔保，得免為假
執行。
本判決第三、六項及命被告丙○○、丁○○○負擔訴訟費用部分
，於原告以新臺幣壹拾玖萬元為被告丙○○、丁○○○供擔保後
，得假執行；但被告丙○○、丁○○○以新臺幣伍拾伍萬元為原
告預供擔保，得免為假執行。
原告其餘假執行之聲請駁回。
    事實及理由
壹、兩造爭執要旨：
  一原告主張：
    (一)坐落台中縣和平鄉○○○段175-2、175-7、354、356-1地
      號等四筆土地（以下地段均省略不記載，僅稱其地號）屬
      國有土地，原告為該四筆國有土地之管理機關，得本於管
      理人之地位，代為行使土地所有人之權利。而前開四筆土
      地，均為被告無權占有，其情形如下：
      1.175-2、175-7地號土地部分：原告以為該二筆土地之占
        有人為訴外人沈宴如，乃以沈宴如為被告向鈞院民事庭
        提起93年度訴字第70號返還土地之訴訟，並獲第一、二
        審勝訴確定判決。詎料於原告向鈞院民事執行處聲請強
        制執行時，被告丙○○向執行法院聲明異議，表示其始
        為該二筆土地之實際占有人，並由執行法院以96年度執
        字第30631號民事裁定駁回原告強制執行之聲請。
      2.354、356-1地號部分：被告丙○○、丁○○○二人自民
        國88年起即無權占有該二筆土地種植蔬菜迄今，屢經原
        告要求返還土地，均無效果。
    (二)依據台中縣東勢地政事務所於98年3月26日製作之土地複
      丈成果圖（即附圖一）及98年6月2日製作之土地複丈成果
      圖（即附圖二）所示，被告丙○○無權占有175-2、175-7
      地號土地之面積分別為1,536平方公尺、4,653平方公尺（
      本為4801平方公尺，扣除訴外人戊○○居住建物之面積14
      8平方公尺）；被告丙○○、丁○○○共同無權占有354、
      356-1地號土地之面積分別為2,980平方公尺、670平方公
      尺。而原告對被告無權占有系爭四筆土地所得請求之不當
      得利部分，依財政部訂頒各機關經管國有公用被占用不動
      產處理原則第四項及行政院國軍退除役官兵輔導委員會經
      管國有不動產提供使用處理原則第五項第二點規定，以土
      地每年使用費為申報地價乘以百分之五之標準計算。茲將
      原告之各項請求，說明如下：
      1.175-2地號土地遭被告丙○○占用，其上水塔為被告丙
        ○○所有，為此請求如訴之聲明第一項所示。
      2.175-7地號土地上之磚造房屋一棟，係原告所有之公有
        房舍，該房屋由被告丙○○無權占有後提供予訴外人戊
        ○○使用，該房屋面積148平方公尺，經扣除後之其餘
        4,653平方公尺，仍為被告丙○○占有使用，為此請求
        如訴之聲明第二項所示。
      3.354地號土地上有被告丙○○、丁○○○所有之烤漆浪
        板房屋一棟，亦據台中縣東勢地政事務所施測並標明位
        置及面積；另356-1地號土地亦據被告二人自承為其占
        用，為此請求如訴之聲明第三項所示。
      4.被告丙○○占用175-2地號土地全部，申報地價每平方
        公尺為45元，面積1,536平方公尺，依此計算每月相當
        於租金之不當得利為新臺幣（下同）288元（1,536×45
        ×5%×1/12=288），爰請求如訴之聲明第四項所示。
      5.被告丙○○占用175-7地號土地其中175-7(1)部分之面
        積為4,653平方公尺，其申報地價每平方公尺為45元，
        依此計算每月相當於租金之不當得利為872元（4,653×
        45 ×5%×1/12= 872，元以下四捨五入，下同），爰請
        求如訴之聲明第五項所示。
      6.被告丙○○、丁○○○占用354及356-1地號土地之面積
        合計3,650平方公尺（2,980+670=3,650），其申報地價
        每平方公尺均為45元，依此計算每月相當於租金之不當
        得利為684元（3650×45×5%×1/12＝684），爰請求
        如訴之聲明第六項所示。
    (三)對被告抗辯之陳述：
      1.354、356-1地號土地本為原告配耕予場員龍宗富（88年
        2月16日死亡）之配耕土地，被告二人並不具榮民身分
        ，原告無法私相授受就該二筆土地與被告二人成立任何
        之法律關係。
      2.被告提出之被證四所示簽呈，乃原告就該二筆土地如何
        處理之內部意見，並非執此認原告與被告意思表示達成
        合致之契約內容。經查：
        (1)據原告調查原場員龍宗富亡故前係由被告丙○○照顧
          其起居，龍宗富往生之後事亦由被告丙○○負責辦理
          ，然被告並無法律上之權源於龍宗富死亡後繼續使用
          該二筆國有土地。由於有前述因素，原告乃同意被告
          以其與龍宗富生前所定契約之租金標準，作為被告二
          人於龍宗富死亡後應給付原告之使用土地所生不當得
          利數額。
        (2)原告並未與被告簽訂任何形式之契約，前述作法乃原
          告之前任場長兼顧法理情之便宜措施，被告二人不能
          以曾繳交土地使用補償金之事實，即主張雙方就該二
          筆土地成立契約關係。
        (3)93年7月2日之七二水災發生後，行政院即製訂「國土
          復育策略方案暨行動計畫」草案，行政院院會並於94
          年1月19日及95年1月23日通過及修正通過。上開二筆
          土地乃位屬「國土復育策略方案暨行動計畫」須由原
          告於95年底辦理廢耕收回作為國土復育使用之土地，
          原告早已告知被告上開事實，並於96年1月1日以後即
          拒絕被告再繳交土地使用補償金而繼續使用土地之請
          求，益證原告並無與被告就上開二筆土地成立任何法
          律關係之意思。
      3.175-2、175-7地號土地原為原告配耕予訴外人沈晏如之
        父沈四寶之土地，沈四寶於83年8月19日死亡，原告即
        於84年6月13日以（84）福農產字第0997號函催告沈晏
        如收回土地，經沈晏如提起訴願及再訴願均遭駁回，沈
        晏如另向鈞院起訴確認繼耕權存在，經鈞院以88年度簡
        上字第502號判決沈晏如敗訴確定，沈晏如不服該判決
        提起再審之訴，亦遭鈞院以90年度家再字第2號駁回再
        審之訴，以上所述為鈞院93年度訴字第70號及臺灣高等
        法院臺中分院94年度上易字第190號民事確定判決所是
        認。由此觀之，訴外人沈晏如於84年6月13日以後即無
        權使用175-2、175-7地號土地。而被告又自承其自90年
        1月1日起始向沈晏如承租該二筆土地，亦即被告向沈晏
        如承租土地時，沈晏如並無使用土地之合法權源。又個
        別農墾墾員在承墾期內，如有左列情事之一者，應予撤
        墾：…三擅自出租或轉讓耕作權者，國軍退除役軍官個
        別農墾輔導辦法第13條第3款定有明文。另前述國軍退
        除役軍官個別農墾輔導辦法於92年1月1日遭行政院國軍
        退除役官兵輔導委員會另頒「行政院國軍退除役官兵輔
        導委員會農場安置農墾員管理作業規定」予以廢止。而
        查，沈晏如縱使於90年1月1日為受原告配耕土地之墾（
        場）員，參照當時國軍退除役軍官個別農墾輔導辦法第
        13條第3款之規定，亦無權利將受配耕之土地出租予被
        告二人，遑論沈晏如於84年6月13日以後即無權使用175
        -2、175-7地號土地，又何來出租系爭二筆土地之權利
        。此外，被告夫婦未具榮民身分，亦非原告農場之墾（
        場）員，更無受原告農場配耕土地之可能。故被告辯稱
        就175-2、175-7地號土地其為善意占有人云云，並非事
        實。
    (四)並聲明：
      1.被告丙○○應將175-2地號土地上如附圖一所示175-2(2
        )之地上物（面積16平方公尺）拆除，並將175-2地號土
        地返還原告。
      2.被告丙○○應將175-7地號土地上如附圖二所示175-7(1
        )面積4,653平方公尺土地返還原告。
      3.被告丙○○、丁○○○應將354地號土地上如附圖一所
        示354(2)之地上物（面積82平方公尺）移除，並將354
        、356-1地號土地返還原告。
      4.被告丙○○應自96年1月1日起至交還第一項土地之日止
        ，按月給付原告288元。
      5.被告丙○○應自96年1月1日起至交還第二項土地之日止
        ，按月給付原告872元。
      6.被告丙○○、丁○○○應自96年1月1日起至交還第三項
        土地之日止，按月給付原告684元。
      7.訴訟費用由被告二人負擔。
      8.第一、二、三、四、五、六項請求，原告願供擔保，請
        准宣告得為假執行。
  二被告抗辯：
    (一)就原告請求返還175-2、175-7地號土地部分：
      1.按民法第944條第1項規定，占有人推定其為以所有之意
        思，善意和平及公然占有，除原告有反證足以證明推定
        事實並非真實外，即不能空言否認被告之善意占有（最
        高法院44年台上字第100號民事判例參照）。另按同法
        第952條規定，善意占有人依推定其為適法所有之權利
        ，得為占有物之使用收益。據此，善意占有人享有占有
        物使用收益之利益，具有法律上之原因，故無不當得利
        可言（最高法院77年台上字第1208號民事判決參照）。
      2.被告丙○○自90年1月1日起向訴外人沈晏如承租系爭土
        地種植高麗菜及菠菜，租期至101年為止，約定租金每
        年為20萬元，被告丙○○每年均按約支付租金予沈晏如
        ，足見被告係善意占有人；且沈宴如前以原告場員繼耕
        人身分與被告簽約時，並未告知其無權占有。至於訴外
        人沈晏如前起訴請求確認繼耕權存在（本院88年簡上字
        第502號、90年家再字第2號判決）、或原告起訴請求訴
        外人沈晏如返還土地等訴訟（本院93年訴第70號、台灣
        高等法院台中分院94年上易字第190號判決），被告均
        非訴訟當事人，沈晏如亦未向被告告知訴訟內容，故原
        告亦無反證證明被告善意占有人之推定事實非真實。另
        訴外人沈晏如是否符合配耕條件？是否違反退輔會頒布
        之管理辦法擅自出租第三人？係訴外人沈晏如是否符合
        前開輔導辦取得繼耕身分或違反契約約定之範疇，被告
        顯然不受原告所指國軍個別農墾輔導辦法、或行政院國
        軍退除役官兵輔導委員會農場安置農墾員管理作業規定
        之拘束，則原告舉前開行政命令欲反證被告並非善意占
        有人，洵無足採。
    (二)就原告請求返還354、356-1地號土地部分：
      1.訴外人龍宗富因具有場員身分，原告乃將系爭土地與同
        地段355-1、357-3等共四筆土地配耕予龍宗富，嗣被告
        丁○○○自87年1月1日起向龍宗富承租系爭土地種植高
        麗菜，租期至99年12月31日為止，其中87年至93年每年
        租金為8萬元，94年至99年每年租金為10萬元。龍宗富
        於原告核准其放領取得系爭土地所有權後，不幸於88年
        2月16日去世，經協調，原告乃將龍宗富原得放領取得
        之其中355-1、357-3地號土地補配給訴外人張富奎，至
        於原告主張之354、356-1地號土地，則同意由被告丁○
        ○○繼續耕作至99年為止，其中90年至93年度為止，丁
        ○○○每年應給付原告技術合作金8萬元、94年至99年
        度為止每年應給付10萬元。
      2.依行政院國軍退除役官兵輔導委員會福壽山農場簽函說
        明第三點：「依土地放領協調會說明，自89年3月23日
        張員（即訴外人張富奎）完成權狀移轉登記日起即可領
        取技合金經核算（284天）為新台幣19,882元（此部分
        由原技合人丁○○○直接支付）；90年起繳交場部之技
        合金則應部分移轉補配土地人員（即張富奎），經核算
        該員可領取之技合金為新台幣25,553元。」等語，可見
        原告係同意繼受龍宗富前與被告丁○○○簽訂之契約即
        民法及土地法規定之土地租賃法律關係，而被告丁○○
        ○繳交之租金，原告則以技術合作金稱之。復被告夫妻
        不只自89年至93年繳交各該年度8萬元之租金予原告，
        更依約繳交94年及95年度之租金各10萬元，原告業已兌
        訖無訛，並於庭訊中所自認，益證原告與丁○○○間確
        有土地租賃關係之客觀事實可佐。執上，被告二人占有
        系爭土地從事耕作，自非無權占有，原告起訴請求被告
        返還系爭土地及相當於不當得利之租金等，要屬無據，
        洵難採信。原告雖辯稱其係向被告收取土地補償金，然
        核其說詞、與原告機關簽呈內容所述被告「90年起繳交
        場部之技合金（即技術合作金）」明顯不符，難以採信
        ；況被告二人自任耕作，有償施人工於原告管理之系爭
        土地，以收獲高麗菜為目的，合於土地租賃之要件。
        本件顯不能因租金之名稱不同，認定兩造並無土地租賃
        之法律關係。
      3.再按「行政機關對於人民之私權所為處分行為，以有法
        令根據為前提，否則即屬侵害人民之權利，其處分自在
        根本無效之列。承租人有無積欠租金達二年以上，是否
        構成租約終止原因，原屬私權爭執，該管縣政府於縣租
        佃委員會調處未能成立時，不依耕地三七五減租條例第
        二十六條移送管轄法院審判，竟以行政命令終止租約，
        及另招他人承耕，依上說明，自屬無效，原承租人仍得
        以權利被侵害為理由，對於該他人請求返還占有。」以
        上有最高法院50年台上字第852號民事判例意旨足稽。
        行政院退輔會雖以98年1月10日函覆稱系爭土地兩筆為
        原告95年度應收回辦理廢耕復育之土地，然行政院「國
        土復育策略方案暨行動計畫」僅屬行政計畫性質，並無
        法源根據賦予行政機關毋庸依現行民法及土地法相關規
        定逕行終止兩造租約。從而原告依前揭行政院國土復育
        計畫意旨，主張收回被告承耕之系爭土地，顯然無理。
    (三)並聲明：1.原告之訴駁回；2.訴訟費用由原告負擔；3.如
      受不利判決，願供擔保請准宣告免為假執行。
貳、得心證之理由：
  一以下事實為兩造所不爭執，並有相關訴訟資料在卷可證，足
    堪信為真實，本院即採為判決之基礎：
    (一)系爭175-2、175-7、354、356-1地號土地為原告管理之國
      有土地。（此有土地登記謄本在卷可證）
    (二)175-2、175-7地號土地原為原告配耕予訴外人沈晏如之父
      沈四寶，沈四寶於83年8月19日死亡，沈晏如向原告申請
      系爭土地之繼耕，原告以被告不符原告發布之各農場有眷
      場員就醫、就養或死亡開缺後房舍處理要點第四點第二項
      規定予以駁回，並於84年6月13日以（84）福農產字第099
      7號函催告沈晏如收回土地，因沈晏如拒絕返還，原告乃
      起訴請求沈晏如返還，經本院93年度訴字第70號判決沈晏
      如應返還上開土地，沈晏如不服提起上訴，惟經臺灣高等
      法院臺中分院於94年8月3日以96年度上易字第190號判決
      駁回上訴而確定。（以上有本院93年度訴字第70號民事判
      決及臺灣高等法院臺中分院96年度上易字第190號民事判
      決在卷可證）
    (三)被告丙○○自90年1月1日起向訴外人沈晏如承租175-2、
      175-7、175-8地號土地，租期至101年12月31日為止，約
      定租金每年為20萬元。（此有承包實契約書在卷可證）
    (四)原告配耕予場員龍宗富（88年2月16日死亡）354、356-1
      地號土地，嗣被告丁○○○自87年1月1日起向龍宗富承租
      354、356-1地號土地種植高麗菜，租期至99年12月31日為
      止，其中87年至93年每年租金為8萬元，94年至99年每年
      租金為10萬元。（此有承包實契約書在卷可證）
    (五)175-2地號土地其中如附圖一編號175-2(1)所示面積1,520
      平方公尺為菜園、編號175-2(2)所示面積16平方公尺為被
      告丙○○設置之水桶；175-7地號土地其中如附圖二編號
      175-7(2)面積148平方公尺為原告所有房舍，編號175-7(1
      )面積4,653平方公尺為菜園；354地號土地其中如附圖一
      編號354(2)所示面積82平方公尺為被告丙○○興建之地上
      建物；356-1地號土地為菜園，其上無任何建物或工作物
      。（此有本院98年3月26日勘驗筆錄及台中縣東勢地政事
      務所於98年3月26日、98年6月2日實施勘測之土地複丈成
      果圖在卷可證）
    (六)系爭175-2、175-7、354及356-1地號土地，其96年1月期
      之申報地價每平方公尺均為45元。（此有系爭四筆土地之
      登記謄本在卷可證)
    (七)原告農場所屬職員甲○○於90年12月31日提出簽呈，其內
      容謂：「主旨：本場收回單身亡故龍宗富技術合作菜地，
      九十年向技合人（丁○○○）收取之技合金擬請部分轉交
      補配土地之場員張富奎案，簽請核示。說明：一…二本場
      單身場員龍宗富係於八八、二、十六亡故，其原配耕土地
      查為福壽山段三五四、三五五－一、三五六－一及三五七
      －三地號等四筆土地，面積０‧五三六三公頃，技合期至
      九十九年十二月卅一日止（龍員生前與丁○○○訂定之合
      約），技合金至九十三年止每年為新台幣八萬元整，九十
      四年起至九十九年止每年為新台幣十萬元整。上述土地中
      福壽山段三五五－一及三五七－三地號等二筆土地，面積
      ０‧一七一三公頃已補配給場員張富奎。三依土地放領協
      調會說明，自八九、三、二十三張員完成權狀移轉登記日
      起即可領取技合金，經核算（二八四天）為新台幣一萬九
      、八八二元（此部分由原技合人丁○○○直接支付）；九
      十年起繳交場部之技合金則應部分轉交補配土地人員（即
      張富奎），經核算該員可領取之技合金為新台幣二萬五、
      五五三元。擬辦：奉鈞長核可後通知張富奎來場辦理領取
      技合金手續。」該簽呈嗣經原告農場場長批可執行。（此
      有行政院國軍退除役官兵輔導委員會福壽山農場90年12月
      31日簽呈在卷可證)
  二按國有財產撥給各地機關使用者，名義上雖仍為國有，實際
    上即為使用機關行使所有人之權利，故最高法院對於是類財
    產，向准由管領機關起訴，代國家主張所有權之權利，最高
    法院51年台上字第2680號判例可資參照。茲查，系爭175-2
    、175-7、354及356-1地號土地為國有，原告為管理機關（
    不爭執事項(一)參照），參酌上開說明，自得由原告起訴代國
    家主張所有權。
  三次按所有人對於無權占有其所有物者，得請求返還之，對於
    妨害其所有物者，得請求除去之，民法第767條前段及中段
    定有明文。再按無法律上之原因而受利益，致他人受損害者
    ，應返還其利益，此於民法第179條亦有明定。又無權占用
    他人之土地，可能獲得相當於租金之利益，最高法院亦著有
    61年台上字第1695號判例。經查：
    (一)關於175-2、175-7地號土地部分：
      1.175-2地號土地其中如附圖一編號175-2(1)所示面積1,
        520平方公尺為菜園、編號175-2(2)所示面積16平方公
        尺為被告丙○○設置之水桶；175-7地號土地其中如附
        圖二編號175-7(2)面積148平方公尺為原告所有房舍，
        編號175-7(1)面積4,653平方公尺為菜園（不爭執事項
        (五)參照）。
      2.被告丙○○雖抗辯其與訴外人沈晏如訂有租約，並按期
        給付租金，應可認為是善意占有人，故不受原告所指國
        軍個別農墾輔導辦法或行政院國軍退除役官兵輔導委員
        會農場安置農墾員管理作業規定之拘束云云。惟查，訴
        外人沈晏如並非該二筆土地之合法繼耕人，業經本院93
        年度訴字第70號民事判決及臺灣高等法院臺中分院96年
        度上易字第190號民事判決認定明確（不爭執事項(二)參
        照），被告丙○○自無從以其與沈晏如間之租約向原告
        主張有合法占有之權源。又所謂善意占有，乃指占有人
        不知其無權利或未懷疑其無權利之事實而言。系爭175-
        2、175-7地號土地為原告管理之國有土地，此情應為被
        告丙○○所明知，其與沈晏如簽訂承包實契約書當時
        ，對沈晏如是否具有繼耕人身分、所訂租賃契約效力如
        何等事項，應盡一定程度之查證義務，現實上亦無查證
        之困難，惟被告丙○○應查證、能查證而怠於向原告查
        證，自難認其係善意占有人。
      3.據上，被告丙○○占有使用175-2、175-7地號土地，應
        屬無權占有，原告依前開規定，請求被告丙○○拆除地
        上物並返還土地，及給付相當於租金之不當得利，於法
        核屬有據。
    (二)關於354、356-1地號土地部分：
      1.354地號土地其中如附圖一編號354(2)所示面積82平方
        公尺為被告丙○○興建之地上建物；356-1地號土地為
        菜園，其上無任何建物或工作物（不爭執事項(五)參照）
        。
      2.被告雖辯稱依據不爭執事項(七)所示之簽呈，原告與被告
        周廖淑蕙間成立租賃契約，故被告二人為有權占有。惟
        查，354、356-1地號土地原為原告配耕予場員龍宗富，
        被告二人並不具榮民身分，原告依法不得就該等土地與
        被告二人成立任何之法律關係。又參諸證人即原告所屬
        土地管理員甲○○到庭證稱：「（問：農場和一般民間
        成立技術合作契約，在合作期間，所收取技術合作金金
        額超過十萬元，是否要適用政府採購法的規定？）是的
        。（問：一般你們如何操作？）超過十萬元以上的採購
        金，一定要有專門的承辦人員，要上簽呈，經過廠長核
        准、上網公告，公告截止後再招標，定案後再跟得標的
        廠商簽約。（問：本件如果是一般出租的情形是否要適
        用政府採購法上網招標且要報退輔會備查？）是的，從
        政府採購法施行後即開始施用。」等語（參見木院98年
        2月23日言詞辯論筆錄），足見原告若欲與被告成立契
        約關係，需依政府採購法之招標規定始得為之。而原告
        既然未踐行相關程序，顯見該簽呈應僅為原告就該二筆
        土地如何處理之內部意見，即以被告與原場員龍宗富生
        前所定契約之租金標準作為被告於龍宗富死亡後使用土
        地而應繳付予原告之數額而已，尚難據此認為原告與被
        告周廖淑蕙就該等土地成立租賃契約。又354、356-1地
        號土地為原告農場95年度應收回辦理廢耕復育之土地，
        此有行政院國軍退除役官兵輔導委員會98年1月10日輔
        肆字第0980000146函附卷可稽，原告並因此自96年1月1
        日後即拒絕被告再繳交土地使用補償金而繼續使用土地
        ，益證原告並無與被告就該等土地成立任何契約關係之
        意。
      3.據上，被告丙○○、周廖淑蕙占有使用354、356-1地號
        土地，應屬無權占有。原告依前開規定，請求被告丙○
        ○拆除其興建之地上建物，並請求物被告丙○○、周廖
        淑蕙返還土地及給付相當於租金之不當得利，於法核屬
        有據。
    (三)被告無權占有系爭四筆土地，應向原告支付相當於租金之
      不當得利，已如前述。而關於相當於租金之不當得利數額
      ，原告主張依據財政部訂頒之各機關經管國有公用被占用
      不動產處理原則第四項及行政院國軍退除役官兵輔導委員
      會經管國有不動產提供使用處理原則第五項第二點規定，
      其每年之使用費以土地申報地價乘以百分之五之標準計算
      。茲審酌系爭土地位處高山地區，及被告係利用該等土地
      種植蔬菜等情事，認為原告主張之計算標準應屬適當。準
      此計算基礎，被告應返還相當於租金之利益如下：
      1.175-2地號土地部分：被告丙○○占用175-2地號土地全
        部，96年1月申報地價每平方公尺為45元，面積1,536平
        方公尺，依此計算每月為288元（1,536×45×5%×1/12
        =288）。
      2.175-7地號土地部分：被告丙○○占用附圖二編號175-7
        (1)部分，96年1月申報地價每平方公尺為45元，面積為
        4,653平方公尺，依此計算每月為872元（4,653×45×
        5% ×1/12=872）。
      3.354、356-1地號土地部分：被告丙○○、丁○○○共同
        占用該二筆土地全部，96年1月申報地價每平方公尺均
        為45元，面積合計3,650平方公尺（2,980+670=3,650）
        ，依此計算每月即為684元（3,650×45×5%×1/12=684
        ）。
  四綜上所述，原告依所有物返還請求權及不當得利返還請求權
    ，請求：1.被告丙○○應將175-2地號土地上如附圖一編號
    175-2(2)所示之地上物（面積16平方公尺）拆除，並將175-
    2地號土地返還與原告；2.被告丙○○應將175-7地號土地上
    如附圖二編號175-7(1)所示面積4,653平方公尺土地返還與
    原告；3.被告丙○○應將354地號土地上如附圖一編號354(2
    )所示之地上物（面積82平方公尺）拆除，被告丙○○、丁
    ○○○並應將354、356-1地號土地返還與原告；4.被告丙○
    ○應自96年1月1日起至交還第一項土地之日止，按月給付原
    告288元；5.被告丙○○應自96年1月1日起至交還第二項土
    地之日止，按月給付原告872元；6.被告丙○○、丁○○○
    應自96年1月1日起至交還第三項土地之日止，按月給付原告
    684元，為有理由，應予准許。至於原告請求被告丁○○○
    應將354地號土地上如附圖一編號354(2)所示之地上物拆除
    部分，因該地上物為被告丙○○所興建，被告丁○○○對之
    無處分權，故原告就此部分之請求尚屬無據，為無理由，應
    予駁回。
  五兩造各自陳明願供擔保聲請宣告假執行及免為假執行，於原
    告勝訴部分，經核均與法律規定相符，爰分別酌定相當擔保
    金額准許之。至於原告敗訴部分，其假執行之聲請，因失所
    依附，應予駁回。
  六本件事證已臻明確，兩造其餘攻擊防禦方法，核與判決結果
    不生影響，爰不逐一論述。
參、訴訟費用負擔、宣告假執行及免為假執行之依據：民事訴訟
    法第79條、第85條第1項、第390條第2項、第392條第2項。
中    華    民    國    98    年    7     月    17    日
                  民事第三庭    法  官  游文科
正本係照原本作成。
如對本判決上訴，須於判決送達後20日內向本院提出上訴狀。
中    華    民    國    98    年    7     月    17    日
                                書記官


司法院資訊處製作；財團法人民間司法改革基金會備份。
